臺灣板橋地方法院刑事判決　　　　　　　96年度易字第3480號
公　訴　人　臺灣板橋地方法院檢察署檢察官
被　　　告　丙○○
　　　　　　　　　　（另案於臺灣士林看守所羈押中）
上列被告因詐欺案件，經檢察官提起公訴（96年度偵緝字第2165
號），本院合議庭以裁定進行簡式審判程序，判決如下：
    主  文
丙○○連續意圖為自己不法之所有，以詐術使人將本人之物交付
，處有期徒刑壹年肆月。
    事  實
一、丙○○前因逃亡、詐欺等案件，經法院分別判處有期徒刑2
    年6 月、有期徒刑1 年10月確定，並經法院裁定定其應執行
    有期徒刑4 年確定，刑期起算日期為民國85年10月24日，而
    於88年5 月26日縮短刑期假釋出監（假釋期滿日期為89年6
    月15日）。詎丙○○於假釋期間內，因沾染賭博惡習，對外
    負欠賭債無力清償，竟基於意圖為自己不法所有之概括犯意
    ，連續為下列詐欺取財犯行：
  (一)丙○○於88年9 間，因協助其兄潘世章（所涉詐欺取財罪嫌
    ，另案由檢察官為不起訴處分確定）經營廢棄車處理工廠，
    因而識得任職於臺北縣五股鄉○○路○ 段68號「順和汽車修
    理廠」擔任會計之甲○○；嗣於88年10月間，丙○○明知其
    並無任何向公家機關標取廢棄車之計劃，竟仍向甲○○佯稱
    欲標取嘉義縣警察局之廢棄車處理標案，待日後將標得之廢
    棄車整理出售，將可獲豐厚之利潤，而邀同甲○○入股，並
    出示投標須知1 份以資取信，致甲○○因而陷於錯誤，誤信
    丙○○確有投標之計劃，而允諾出資新臺幣（下同）43萬元
    入股，並先後於88年10月18日、同年11月10日、同年11月25
    日，均在上址順和汽車修理廠內，分別交付現金20萬元、13
    萬元、10萬元予丙○○；丙○○於詐得上開款項後，均將之
    供作自行簽賭、清償賭債之用。
  (二)丙○○復於88年10月、11月間，向甲○○佯稱可持甲○○所
    簽發之支票為甲○○增加票據信用，致甲○○因而陷於錯誤
    ，亦在上址順和汽車修理廠內，將其所簽發如附表一所示之
    支票19紙及其個人印章1 枚交付予丙○○；丙○○於詐得上
    開支票19紙後，均自行對外週轉以應個人簽賭、清償賭債之
    需。
  (三)丙○○又於88年11月間，向甲○○佯稱前述嘉義縣警察局廢
    棄車處理之標案，因另須整地及添購鋼筋材料、貨櫃等設備
    ，必須由股東增資挹注，致甲○○因而陷於錯誤，誤認該標
    案確有增資之必要，而允諾增加出資，並於當月間某日時，
    在上址順和汽車修理廠內，交付現金75,000元予丙○○；丙
    ○○詐得上開款項後，亦全數供己簽賭、清償賭債之用。
  (四)丙○○再於88年12月初，明知其並無清償借款之意願及能力
    ，亦知悉其所持有如附表二所示之支票16紙，均屬票據信用
    不佳、無法兌現之票據，竟仍持以向甲○○佯稱該等票據均
    係其出售廢棄車所收取之客票，信用良好，欲以該等票據向
    甲○○調借現金，利息由甲○○自行扣除，致甲○○因而陷
    於錯誤，誤認該等支票均可兌現無虞，而自行持該等支票向
    他人調取現金，並將調得之現金（扣除利息）約1,305,600
    元均交付予丙○○，作為對丙○○之借款；丙○○於詐得上
    開款項後，亦自行供作簽賭、清償賭債之用，而未償還甲○
    ○。嗣甲○○因遲未見有標案利潤分紅，且如附表二所示之
    支票屆期亦均遭退票，經向丙○○催詢，亦未獲善意回應，
    甲○○至此始知受騙。
二、案經甲○○訴由臺灣板橋地方法院檢察署檢察官偵查起訴。
    理  由
一、上揭事實，業據被告丙○○迭於偵查中及本院審理時均坦白
    承認，核與告訴人甲○○於偵查中之指訴及本院審理時到庭
    結證所述之情節相符，並有告訴人所提出被告書立之簽發票
    據對外週轉明細單1 紙、未獲兌現支票清單1 紙等在卷可稽
    ，足認被告上開自白，核與事實相符；本件事證明確，被告
    犯行堪以認定。至被告前於88年10月下旬間，因另有涉犯詐
    欺罪之行為，經檢察官聲請以簡易判決刑（96年度偵緝字第
    2164號），前已繫屬於本院，現由本院另案審理中，此有臺
    灣高等法院被告前案紀錄表、臺灣板橋地方法院檢察署檢察
    官96年度偵緝字第2164號聲請簡易判決處刑書等各1 份在卷
    可憑；觀諸上開聲請簡易判決處刑書之內容，被告該次涉犯
    詐欺罪之行為，係以佯稱其駕車撞死人，而向友人借款之方
    式詐取材物，核其詐騙方式、詐騙對象等，均與本件被告詐
    欺取財犯行迥異，且被告於本院審理時，亦自承：上開檢察
    官聲請以簡易判決處刑之行為，與其本件詐欺取財犯行間並
    無何任何關係等語（見本院96年12月11日準備程序筆錄第2
    頁），顯見被告該部分所涉詐欺犯行，與本件犯行間並無何
    概括之犯意可言，兩者非屬連續犯之裁判上一罪關係，本院
    自得就本件為實體之判決，附予敘明。
二、按被告行為後，94年2 月2 日修正公布之刑法部分修正條文
    ，業於95年7 月1 日施行。修正後刑法第2 條第1 項規定：
    「行為後法律有變更者，適用行為時之法律。但行為後之法
    律有利於行為人者，適用最有利於行為人之法律」，上揭條
    文係規範行為後法律變更所生新舊法律比較適用之準據法，
    於刑法修正施行後，應適用上揭條文之規定，為「從舊從輕
    」之比較。又法律變更之比較適用，比較時應就罪刑有關之
    共犯、未遂犯、想像競合犯、牽連犯、連續犯、結合犯，以
    及累犯加重、自首減輕暨其他法定加減（如身分加減）與加
    減例等一切情形，綜其全部罪刑之結果而為比較；且就比較
    之結果，須為整體之適用，不能割裂分別適用各該有利於行
    為人之法律，此即法律變更之比較適用所應遵守之「罪刑綜
    合比較原則」及「擇用整體性原則」（最高法院24年上字第
    4634號判例、27年上字第2615號判例、95年第8 次刑事庭會
    議決議意旨參照）。茲就與本案相關之刑法修正前、後條文
    之比較，分述如下：
  (一)連續犯部分：修正前刑法第56條原規定：「連續數行為而犯
    同一罪名者，以一罪論。但得加重其刑至二分之一」，修正
    後之刑法已刪除上開連續犯之條文規定；本件被告先後多次
    詐欺取財犯行，係基於概括犯意反覆為之（詳下述），依修
    正前刑法第56條連續犯之規定，僅以一詐欺取財罪論，並得
    加重其刑，而修正後之刑法既已刪除上開連續犯之規定，則
    被告多次詐欺取財行為，即應就各次行為分別論罪科刑，再
    依數罪併罰之規定分論併罰；比較新舊法之結果，修正後之
    規定，並未較有利於被告。
  (二)罰金刑最低數額部分：修正前刑法第33條第5 款原規定：「
    罰金：（銀元）1 元以上」，依現行法規所定貨幣單位折算
    新臺幣條例第2 條規定折算為新臺幣後，上開罰金刑之最低
    數額即為新臺幣3 元；而修正後刑法第33條第5 款則規定：
    「罰金：新臺幣1,000 元以上，以百元計算之」，即修正後
    之罰金刑最低數額，已提高為新臺幣1,000 元；比較新舊法
    之結果，修正後之規定，並未較有利於被告（至被告所犯詐
    欺取財罪之法定刑中罰金刑數額提高標準部分，依增訂刑法
    施行法第1 條之1 第1 項、第2 項前段規定提高後之數額，
    與原適用罰金罰鍰提高標準條例第1 條前段、現行法規所定
    貨幣單位折算新臺幣條例第2 條等規定提高並折算為新臺幣
    後之數額，兩者均屬相同，對於被告並無何有利或不利之影
    響，自不生新舊法比較適用之問題，應依一般法律適用之原
    則，直接適用增訂後之規定，併予敘明）。
  (三)綜上修正前、後刑法規定比較之結果，修正後之刑法規定並
    未較有利於被告，揆諸前揭說明，本件自應適用被告行為時
    即修正前之刑法規定。
三、核被告所為，係犯刑法第339 條第1 項之詐欺取財罪。被告
    前後多次詐欺取財犯行，時間緊接，手法相同，所犯係構成
    要件相同之罪名，顯係基於概括之犯意反覆為之，為連續犯
    ，應依修正前刑法第56條規定以一罪論，並加重其刑。爰審
    酌被告之犯罪動機係為簽賭及清償賭債，其詐得之財物價額
    甚鉅，對於告訴人所造成之損害亦屬重大，惡性非輕，且迄
    仍未能與告訴人達成和解，亦未賠償告訴人所受之損害，惟
    被告犯後已坦承犯行，態度尚稱良好等一切情狀，量處如主
    文所示之刑，以資懲儆。又被告因本案之犯罪行為，前經臺
    灣板橋地方法院檢察署於93年7 月1 日發布通緝後，並未自
    動歸案，迄於96年7 月20日始為警緝獲到案，此有臺灣板橋
    地方法院檢察署93年7 月1 日乙○博偵昃緝字第2372號通緝
    書、臺北縣政府警察局新莊分局通緝案件報告書等各1 份在
    卷可按，依96年7 月16日生效施行之中華民國九十六年罪犯
    減刑條例第5 條規定，被告本件所犯之罪自無從依該條例規
    定予以減刑，此併予敘明。
據上論斷，應依刑事訴訟法第273 條之1 第1 項、第299 條第1
項前段，刑法第2 條第1 項前段、第339 條第1 項，修正前刑法
第56條，刑法施行法第1 條之1 第1 項、第2 項前段，判決如主
文。
本案經檢察官黃佳權到庭執行職務
中　　華　　民　　國　　96　　年　　12　　月　　25　　日
                  刑事第二庭  法　官  劉景宜
以上正本證明與原本無異
如不服本判決應於送達後10日內向本院提出上訴狀
                              書記官　謝秀青
中　　華　　民　　國　　96　　年　　12　　月　　31　　日
附表一
┌──┬────┬───────┬──────┐
│編號│支票號碼│票載發票日期  │票 面 金 額 │
│    │        │  （民國）    │ （新臺幣） │
├──┼────┼───────┼──────┤
│ 1  │0000000 │88年12月17日  │41,000元    │
├──┼────┼───────┼──────┤
│ 2  │0000000 │88年12月20日  │80,000元    │
├──┼────┼───────┼──────┤
│ 3  │不詳    │88年12月21日  │52,600元    │
├──┼────┼───────┼──────┤
│ 4  │0000000 │同上          │249,375元   │
├──┼────┼───────┼──────┤
│ 5  │不詳    │同上          │68,200元    │
├──┼────┼───────┼──────┤
│ 6  │0000000 │88年12月24日  │540,000元   │
├──┼────┼───────┼──────┤
│ 7  │0000000 │88年12月25日  │53,100元    │
├──┼────┼───────┼──────┤
│ 8  │0000000 │88年12月26日  │12,500元    │
├──┼────┼───────┼──────┤
│ 9  │0000000 │88年12月30日  │105,000元   │
├──┼────┼───────┼──────┤
│ 10 │0000000 │同上          │70,000元    │
├──┼────┼───────┼──────┤
│ 11 │0000000 │同上          │110,000元   │
├──┼────┼───────┼──────┤
│ 12 │0000000 │同上          │58,000元    │
├──┼────┼───────┼──────┤
│ 13 │不詳    │89年1月6日    │20,000元    │
├──┼────┼───────┼──────┤
│ 14 │不詳    │89年1月10日   │25,000元    │
├──┼────┼───────┼──────┤
│ 15 │0000000 │89年1月11日   │92,700元    │
├──┼────┼───────┼──────┤
│ 16 │不詳    │89年1月19日   │20,000元    │
├──┼────┼───────┼──────┤
│ 17 │0000000 │89年1月25日   │90,000元    │
├──┼────┼───────┼──────┤
│ 18 │0000000 │89年2月6日    │34,000元    │
├──┼────┼───────┼──────┤
│ 19 │0000000 │89年2月10日   │87,000元    │
└──┴────┴───────┴──────┘
附表二
┌──┬───┬────┬──────┬──────┬────┐
│編號│發票人│支票號碼│票載發票日期│票 面 金 額 │付款人  │
│    │      │        │  （民國）  │ （新臺幣） │        │
├──┼───┼────┼──────┼──────┼────┤
│1   │楊金鐘│0000000 │89年1月5日  │190,000元   │新竹國際│
│    │      │        │            │            │商業銀行│
├──┼───┼────┼──────┼──────┼────┤
│2   │葉行端│0000000 │89年2月5日  │58,700元    │第一商業│
│    │      │        │            │            │銀行    │
├──┼───┼────┼──────┼──────┼────┤
│3   │同上  │0000000 │同上        │75,400元    │同上    │
├──┼───┼────┼──────┼──────┼────┤
│4   │蕭偕得│0000000 │同上        │59,300元    │華南商業│
│    │      │        │            │            │銀行    │
├──┼───┼────┼──────┼──────┼────┤
│5   │葉行端│0000000 │89年2月6日  │65,800元    │誠泰銀行│
│    │      │        │            │            │        │
├──┼───┼────┼──────┼──────┼────┤
│6   │邱玉葉│0000000 │89年2月17日 │156,400元   │華南商業│
│    │      │        │            │            │銀行    │
├──┼───┼────┼──────┼──────┼────┤
│7   │賴春嬌│0000000 │同上        │56,500元    │臺灣省合│
│    │      │        │            │            │作金庫  │
├──┼───┼────┼──────┼──────┼────┤
│8   │葉行端│0000000 │89年2月18日 │67,800元    │高雄銀行│
│    │      │        │            │            │        │
├──┼───┼────┼──────┼──────┼────┤
│9   │蕭偕得│0000000 │89年2月20日 │88,000元    │華南商業│
│    │      │        │            │            │銀行    │
├──┼───┼────┼──────┼──────┼────┤
│10  │同上  │0000000 │同上        │49,400元    │同上    │
├──┼───┼────┼──────┼──────┼────┤
│11  │陳成杰│0000000 │同上        │61,500元    │寶島商業│
│    │      │        │            │            │銀行    │
├──┼───┼────┼──────┼──────┼────┤
│12  │同上  │0000000 │同上        │215,000元   │同上    │
├──┼───┼────┼──────┼──────┼────┤
│13  │羅文章│0000000 │同上        │72,200元    │臺灣銀行│
├──┼───┼────┼──────┼──────┼────┤
│14  │賴春嬌│0000000 │同上        │74,100元    │臺灣省合│
│    │      │        │            │            │作金庫  │
├──┼───┼────┼──────┼──────┼────┤
│15  │同上  │0000000 │89年2月28日 │186,400元   │同上    │
│    │      │        │            │            │        │
├──┼───┼────┼──────┼──────┼────┤
│16  │羅文章│0000000 │89年2月25日 │67,700元    │中國農民│
│    │      │        │            │            │銀行    │
└──┴───┴────┴──────┴──────┴────┘
附錄本案論罪科刑法條全文：
刑法第339條第1項
意圖為自己或第三人不法之所有，以詐術使人將本人或第三人之
物交付者，處5年以下有期徒刑、拘役或科或併科1千元以下罰金
。
